【裁判字號】    90,判,1541
【裁判日期】    900830
【裁判案由】    進口貨物核定稅則號別
【裁判全文】
最  高  行  政  法  院  判  決                    九十年度判字第一五四一號
    再 審 原告  柏岱企業有限公司
    代  表  人  甲○○
    再 審 被告  財政部關稅總局
    代  表  人  乙○○
右當事人間因進口貨物核定稅則號別事件，再審原告對本院中華民國八十八年十二月
三十日八十八年度判字第四三三五號判決提起再審之訴。本院判決如左：
    主  文
再審之訴駁回。
再審訴訟費用由再審原告負擔。
    事  實
緣再審原告委託宏益報關有限公司於民國八十四年六月十二日向再審被告所屬財政部
基隆關稅局申報自印尼進口INDONESIAN FLOOR一批，報單號碼：ＡＷ＼八四＼三二七
八＼○○一七號，報列行為時海關進口稅則（以下簡稱稅則）第四四一八‧三○‧○
○號，互惠稅率百分之二‧五，經該局改列行為時稅則第四四一二‧一二‧二○號，
按互惠稅率百分之二十課徵關稅。再審原告向財政部基隆關稅局聲明異議，經該局加
具意見報請再審被告評定異議駁回，再審原告訴經財政部台財訴第00000000
0號訴願決定將原處分撤銷，由原處分機關另為處分。嗣經再審被告重為評定結果，
仍將係爭來貨歸列行為時稅則第四四一二‧一一‧二○號。再審原告不服，提起訴願
、再訴願，遞遭決定駁回，提起行政訴訟，復經本院八十八年度判字第四三三五號判
決（下稱原判決）駁回再審原告之訴，遂提起本件再審之訴。茲摘兩造訴辯意旨於
次：
再審原告起訴意旨及補充理由略謂：壹、本爭議之進口貨物，更改進口稅則異議、訴
願、再訴願、行政訴訟，其判決於法為根據再審被告依財政部八十三年六月三十日台
財關字第830295852 號「．．．同意參照H．S．歸列稅則第四四一二節．．．」之更
改進口稅則函，判決「原告之訴駁回」。唯該函末依法完成公告程序：刊登在政府公
報、公佈欄、新聞紙上或轉知相關職業公會等，謹為財政部與再審被告關稅總局兩者
私相授受之函件，違反行政程序法，於法處分違法。依大院判決書：「復查本案進口
日期八十四年六月八日，在上開部函核示日期之後，自應有其適用」該函未依法完成
公告程序再審原告不知有該函，否則不曾延績性進口，而遭受權益受損，該函違反行
政程序法，於法處分違法。貳、本爭議之進口貨物不服更改稅則，計增加八倍之差額
關稅，提起行政救濟，經財政部或行政院訴願決（評）定「原處分撤銷、由原處分機
關另為處分」。一、基隆關稅局據以重新評定，系爭貨物依訴願決定書意旨檢樣送請
台灣省林業試驗所鑑定，經該所八十五年六月一日農林試字第三一一一號鑑定結果
：「係以不超過六公厘之單板覆貼於素面合板，並經側面開槽加工而成之二次以上加
工板料，可供壁板家具面板或地板等不同用途視使用者而定」。證明以「不超過六公
厘之單板」覆貼於「素面合板」共二種板料。二、系爭貨品之進口報單其規格為12mm
x303mmx1818mm 基隆關稅局人員於報單上加註木製拼花地板，四周有凹凸槽榫，而所
申報之規格並未經基隆關稅局之人員修改，及經台海省林業試驗所鑑定結果「係以不
超過六公厘之單板覆貼於素面合板」此由報單上之記載即可得知，應可認為申報並無
錯誤，如依錐定結果「係以不超過六公厘之單板覆貼於素面合板」內容部份並未表明
究竟有若干層及貼面層之厚度，則換算報單上所載之規格，系爭來貨之基材「素面合
板」只可能有兩層，扣除基材後之厚度，即4mm應為貼面層之厚度（12mm÷三層 =4mm
）。本再審原告主張其符合前開財政部八十四年十一月二十五日「研商有關HS第四四
一二及四四一八節加工地板之分類稅則事宜」會註記錄二結論（一）「為便於實務上
之執行．．．稅則號別第四四一八節木製拼花地板之適用，以拼花層由厚度一公厘及
以上拼花木條構成者為限，故為通案之分類依據」應歸列於第四四一八節之加工地板
分類，即非無據及大院八十九年二月二十五日八十九年度判字第四六六號之判決於法
有據。三、所申報之規格並經基隆關稅局人員於報單上確認及上開鑑定結果均符合前
開財政部會註記錄二結論（一）「以拼花層由厚度一公厘及以上」之規定，應歸列於
第四四一八節之加工地板分類，敬請大院明查並請判決再訴願決定、訴願決定及原處
分均撤銷。參、本爭議之進口貨物，我國於七十八年一月公告同時實施海關進口稅分
類新制度日起均以稅則第4418．3000號稅率2．5% 申報通關完稅放行提貨。嗣於近六
年後，再審原告依財政部八十三年六月三十日台財帥字第83029582號「．．．同意參
照H．S，歸列稅則第四四一二節．．．」函日起更改稅則，稅率20% 課稅，計增加八
倍之差額關稅，再審原告不服，該更改函未依法完成公告程序，違反行政程序法。再
審被告既依H.S 註解更改稅則，當依HS註解行進口稅則分類，但H．S．註解對於稅則
第4418節及第4412節產品實物分辨不易，且爭議不段，為免爭議不斷，故於八十七年
十月二十三日第五次增修區分稅則第4418節及第4412節產品實物分辨。末增修前於法
處分違法，更改稅則應由八十七年十月二十三日HS註解第五次增修實施日起始可更改
，特提理由，請求再審，請撤銷原處分。一、我國於七十八年一月公告同時實施海關
進口稅則分類新制度，本系爭進口貨物『木製拼花地板』稅則號則歸屬第四四一八號
完稅放行提貨。經監察院86年9月I5日 (86) 院台財字第862200155號函，調查證實。
「本來貨均依稅則第4418節拼花木板進口放行提貨，行之多年通關稅則一紙公文更改
進口稅則，未經產官學業界共同研討」等語對拼花地板由原稅則第4418節改列稅則第
4412節稅率相差甚鉅影響權益乙案之調查報告，證實納稅義務人導致損失。二、本系
爭進口貨物通關稅則第四四一八節，施行近六年再審被告依財政部八十三年六月三十
日台財關字第830295852號「．．．同意參照 H．S，歸列稅則第四四一二節．．．」
行之多年通關稅則一紙公文更改進口稅則，稅率20% 課稅，計增八倍之差額關稅，該
函法源失效處分違法。再審被告更改進口稅則之法源：(一)、法源：財政部七十五年
四月十九日台財關第七五○五三三八號函之規定報奉財政部．．．」或「七十七年三
月二十三日台財關第七七○○二七三○六號函係指海關對於進口貨品之稅則歸列，如
發現所歸列之類目號別不適當，擬變更其稅則號別課稅者，除已明文修訂者外應先報
部核定」。被告確認更改稅則依照該法源，並確認依 H．S．註解中文版更改稅則。(
二) 再審原告主張更改稅則函之法源已失效之證據：１、我國已七十八年一月公告同
時實施新制度為『國際商品統一分類制度註解中文版』（簡稱HS）。再審被告更改稅
則之法源為針對舊稅則分類制度七十七年十二月底止，舊＼新稅則分類制度不同，法
源失效處分違法。２、最高行政法院九十年度判字第八十八號判決「依關稅法第三條
後段規定，稅則固應立法程序制定公布，然相關稅則迄未變更。」未經立法程序制定
公布變更，不得對系爭來貨變更稅則。三、再審被告依財政部八十三年六月三十日台
財關字第830295852號「．．．同意參照H.S歸列稅則第四四一二節．．．」之更改進
口稅則函，未依法完成公告程序：刊登在政府公報、公佈欄、新聞紙上或轉知相關職
業公會，謹為財政部與被告兩者私相授受之函件，再審原告不知所以延績性進口。大
院判決書「復查本案進口日期八十四年六月八日在上開部函核示日期之後，應有其適
用」。證明該函未依法完成公告程序，違反行政程序法致再審原告權益受損。本更改
進口稅則函於法無據，處分違法，請撤銷原處份。四、系爭來貨依新稅則分類H.S.制
度，以稅則號則歸屬第四四一八號完稅放行提貨，施行近六年以後，再審被告變更稅
則為第4412節，但稅則第44I8節及第4412節，再審被告亦承認產品實物分辨不易，故
有爭議：（一）再審被告八十五年三月五日稅字第85101910號函主旨：「關於稅則第
4418節及第4412節產品實物分辨不易且稅則結構不盡合理爭議不斷」。（二）、財政
部八十四年十一月二十五日「研商有關HS第四四一二及四四一八節加工地板之分類稅
則事宜」會議記錄二結論（一）「為便於實務上之執行．．．稅則號別第四四一八節
木製拼花地板之適用，以拼花層由厚度一公厘及以上拼花木條構成者為限，故為通案
之分類依據」。(三)、大院九十年一月十二日九十年度判字第88號判決書第55頁「依
關稅法第三條後段規定，稅則固應立法程序制定公布，然相關稅則迄未變更」等語。
五、財政部為解決對於稅則第4418節及第4412節產品實物分辨不易，爭議不斷．顧及
進口人之權益，特別規定『對進口稅則號則歸列不當處理原則』之最高處理原則。所
以財政部八十七年九月十日台財關第000000000號規定對進口稅則號別歸列
不當處理原則『財政部為顧及進口人之權益，規定對進口稅則號則歸列不當處理原則
：第三項「行為延續性、持續性頻繁進口」。更改稅則規定應考慮「顧及進口人之權
益，行為延續性、持續性頻繁進口人」：(一)、「規定對進口稅則號別歸列不當處理
原則」。是審核的依據、是中央法規標準法所稱的命令應予遵循。證據：最高法院九
十年四月十三日判決『「行政院訂頒縣市級以下各級民意代表出國考察審核原則」是
審核的依據、是中央法規標準法所稱的命令應予遵循』。(二)、系爭來貨延續性進口
，我國於七十八年一月公告同時實施海關進口稅則分類新制度稅則號別歸屬第四四一
八號完稅放行提貨，進口稅則及HS註解中文版均無修改。再審被告對稅則第4418節及
第4412節產品實物分辨不易，故有爭議。本系爭貨物，延續性進口，稅則號則歸屈第
四四一八號完稅無疑。六、H．S．註解為免爭議不斷，故於八十七年十月二十三日HS
註解申文版第五次增修區分稅則第4418節及第4412節產品實物分辨。更改稅則應由八
十七年十月二十三日HS註解中文版第五次增修實施日起始可更改。因為；(一)、再審
被告自己說：１、我國海關進口稅則分類新制度，海關進口稅則及HS註解中文版於七
十八年一月公告同時實施日。２、HS註解非我國制定，我國無權更改或增修證明如下
：Ａ、大院判決書（八十九年度判字第一九九二號）第十頁謂：「換言之，該增修訂
內容，係世界海關組織（W．C，O．）所修訂，並非我國所修正，原告所稱違法乙節
，顯有誤解」。Ｂ、關稅總局90年5月17日台總局評字第9103038號第12頁謂：「按現
行我國海關稅則分類制度，係以關稅合作理事會所編著之國際商品統一分類制度（以
下簡稱H．S）為基礎擴編而成，就其結構而言，可分為國際通用（即H．S．部分）及
國內通用（即我國加編部分）兩部分，依據HS．公約第三條有關締約國義務之規定，
所有締約國必須完整採用該制度之解釋準則，全部的類註、章註及目註、節、目及其
相關數碼號列，且不得將其類章節或目之範圍加以修改或對節、目及其相關數碼號列
及其順序任意增刪修改，為了維護統一性，任何採用國家不得將它任意修改，若有修
改，必須透過一定程序曲國際商品統一分類。制度委員會做成建議案，提交關稅合作
理事會審查後，再建議大會修改，修改後之條文，任何採用國家就得遵循，不得違背
。我國目前雖非該理事會之會員，亦非H．S．公約的締約國，但為遵守該公約精神，
以達國際商品分類統一之目的，現行海關稅則分類制度中所涉及「國際通用部分」均
全部原封保留，同時並修正進口稅則附則一為『本稅則各號別品目之劃分，除依據本
稅則類、章及其註、各號別之之貨名及解釋准則之規定外，並得參據關稅合作理事會
編纂之國際商品統一分類制度（HS）註解』及其它有關文件之辦理」於七十八年十二
月三十一日經立法院院會通過，七十九年元月一日經總統公布，寅施使我國的商品分
類能與國際同步，諧和一致，達到暢通貨物之目的」。(二)、再審被告確認HS註解非
我國制定我國無權更改或增修，沿用近六年之進口稅則，在未增修前更改進口稅則違
法，請審核並請撤銷原處分。七、再審被告既依H，S，註解更改稅則，當依H．S．註
解行進口稅則分類，但H.S註解對於稅則第4418節及第4412節產品實物分辨不易，且
爭議不斷，為免爭議不斯，故於八十七年十月二十三日第五次增修區分稅則第4418
節及第4412節之產品實物，完整分辨。被告確認依H．S．註解中文版更改稅則，並確
認HS註解非我國制定，我國無權更改或增修，則更改稅則應由八十七年十月二十三日
第五次增修實施日起始可更改，本案進口日期為HS註解中文版第五次增修之前，請審
核並請撤銷原處分。肆、再依據實體部份提出證據：臺灣省林業試驗所鑑定，經該所
鑑定結果我們的主張，依中華民國海關進口稅則解釋準則規定及資深關員蔡俊彥先生
葉雅極先生陳義雄先生之著作公開發行其權威不容否定，系爭來貨稅則分類與著作主
張一致稅則號則歸屬第四四一八號。再審原告向基隆開稅局申報貨明「INDONESIANF
OORSIZE：12MMX30MMX1818MM4PcGRADE A．木製拼花地板四週有凹凸槽榫供組合之用
」「經該局派員會同報關人員查驗結果實到貨物為每層厚度未逾6MM其基材為柳安木
之化妝合板四週有凹凸槽榫供組合之用」及「本案系爭貨物經基隆關稅局查驗並檢樣
送請專業機構（台海省林業試驗所）鑑定結果：係似不超過六公厘之單板貼於素面合
板，並經側面開槽加工而成之二次以上加工板料，可供壁板家具面板或地板等不同用
途視使用者而定』」。(一)、兩造、專業機構（台灣省林業試驗所）三方都承認系爭
貨物為「木製品」、「四週有凹凸槽榫供組合之用」及4P（四片指接成拼花地板之特
性）。（甲）、再審被告曰『顯非可供組成拼花地板之成品規格自無「已組成拼花地
板」之特性，並無上開稅則第四四一八節「已組成拼花地板」之適用』與事實不符。
I.稅則第四四一八節之貨品：建造用細木製品，包括鑲空格子木板如已組成之拼花地
板、木瓦及屋頂。「已組成拼花地板」可以包括在本節內，但並非僅指限「已組成拼
花地板」才可歸入稅則第四四一八節因為：2.HS註解中文版：稅則第四四一八節「本
節應用於木作成品，包括嵌木細工或鑲嵌細工，使用於建造任何建築物；已裝配者或
可識別尚未裝配者（例如以榫頭、榫眼、鳩尾榫或其他類似裝配用之接頭製者）；這
些嵌板在其邊緣可製舌榫或槽梓，便於組合」。「四週有凹凸槽榫供組合之用」來貨
與本註解相符（乙）、4P（四片指接成拼花地板之特性）；科技進步、人工短缺、人
工成本考量、施工美觀等因素，所以四片指接成拼花地板施工用四週有凹凸槽榫租台
，減少拼接縫，成拼花地板之特性，系爭貨物歸入稅則第四四一八節無庸置疑。(二)
、本系爭貨物三方都承認系爭貨物為「木製品」寓第九類第44章木及木製品依照類註
、章註之解釋歸入稅則第四四一八節：章註三：「第4414到4421節亦適用粒片板或類
似板、阡維板、集成材或增密木等之製品」。及「HS546頁總則18行說明第4414到442
1 節之尚係包括木材製品之製造，不論是使用木材或粒片板或類似板、阡維板集成材
或增密木等材料所製造之物品」。鑑定結果：『係以不超過六公厘之單板（4P）貼於
素面合板」換言之；第4418節內之地板包括以不超過六公厘之單板貼於第4412節素面
合板內二次加工之木製品，加工後成拼花地板。因為：章註二：「本章所稱「增密木
」係指經化學或物理處理之木材（以膠合夾板而論其處理程度超過確保膠合良好所需
），經此項處理後，增加其密度或硬度，同時並改進其機械強度、抗化學或抗電能力
」。依照類註、章註之解釋歸入稅則第四四一八節相符。（三）１、依陳先生編著『
對稅則第四四一八節節名內物品，如僅包括實木製品不包括合板等集成材製品之解釋
朋確不符合「解釋準則一」之分類規定』。２、依蔡先生編著（第235頁 ）：「為了
合法起見其分類之核定應以各節所列之名稱及有關類或章之註為依據」。非我族類註
及章註和準則一樣是構成整體HS不可或缺的部份同時具有同樣的決定效力。３、我國
海關進口稅則貨名分類制度採「查對分類法」。準則一：『．．．其分類之核定，應
依照「稅則號別所列之名稱」及．．．』『此節之貨名若與來貨完全相符則歸入該節
幾可確定』。葉先生第291頁 『分類該章各節所敘述之貨名找出最適當之章節，此節
之貨名若與來貨完全相符則歸入該節幾可確定。』海關進口稅則解釋準則一函義較單
純，主要說明標題不是分類規則，節之貨名類章之註及解釋準則三者才是分類規則，
並對此等分類規則之適用訂定優先順序，分類規則都無法解決分類問題時，便須依據
註解之說明決定適當之節或目，依據該章各節所敘述之貨名找出最適當之節，此節之
貨名若與來貨完全相符，則歸入該節幾可確定。若該章所列有明確之貨名各節均不適
合時通常就要考慮歸入最後一節的其他貨品。４、蔡先生第237頁：HS 的分類原則接
貨物的加工程度→原料→未加工產品→半製品及製品→來訂定先後次序歸類。鑑定結
果：『係以不超過六公厘之單板貼於素面合板，並經側面開槽加工而成之二次以上加
工板料可供壁板家具面板或不同用途視使用者而定』。與HS的分類原則相符。５、舉
再審被告相同的案例不同結果的判決之判例：民國八十六年就發生包裝用紙盒進口商
困擾事件，本案進口之「塑膠塗佈適供加工為飲料盒或餐盒之紙板」因我國稅則第00
00-0000 號僅述明：「液體飲料．．．。第二欄稅率免稅」故進口商以來貨確可供飲
料及相同性質之用，均按該稅號申報並完稅提領。但海關事後稽查以某最後製品為「
飲料盒」或「餐盒」為重點，並將最後製成餐盒者核定補稅或併科罰處分。Ａ、該案
例將單一用途稅則「液體飲料」稅率免稅，改為以其最後製品為「飲料盒」或「餐盒
」為重點，並將最後製成餐盒者核定補稅或併科罰處分。再審被告最後將本稅則第00
00- 0000號刪除。Ｂ、系爭來貨鑑定結果『二次以上加工板料，可供壁板家具面板或
地板等不同用途視使用者而定』被告否決鑑定結果，不以其最後製成壁板家具面板或
地板等製品分類稅則，改為單一用途稅則「加工合板」核定補稅。Ｃ、以上二者被告
以課高關稅為目的我國進口稅則及HS註解中文版均無修改下更改進口稅則，無視稅則
解釋準則，其手段實非謹止於遺憾。(四)、系爭來貨貨品貨名與稅則第4412節貨品貨
名不相符，再審被告主張『稅則號別所列之名稱』或『節』或『此節之貨名若與來貨
完全相符則歸入該節幾可確定』之法律不符及被告相同的案例，一個以衍生產品作核
定補稅或併科罰處分。一個否決以衍生產品作單一用途高稅率征稅，不同結果的判決
，相同課爭高關稅，有為的政府不是和稀泥。請判決撤銷再訴願決、訴願決定及原處
分並退回溢征關稅等語。
再審被告答辯意旨略謂：一、系案貨物依台灣省林業試驗所八十五年六月十日八五農
林試利字第三一一一號函鑑定結果：「．．．係以不超過六公厘之單板覆貼於素面合
板，並經側面開槽加工而成之二次以上加工板料，可供壁板、家具面板或地板等不同
用途，視使用者而定。」又查海關進口稅則第四四一八．三○．○○號為木製拼花地
板，係由一層或多層木材之支撐物上之拼花「木條」所構成者，而系案貨物為不超過
六公厘之單板覆貼於素面合板，已符合稅則第四四一二節之規定，海關予以改列稅則
第四四一二．一一．二○號，應屬適當。二、查與本案來貨相同之銘木拼花地板，前
經駐比利時代表處八十五年十一月二十九日比利（八五）字第五○五號簡函復稱，於
世界關務組織（WCO ）ＨＳ會議中獲致結論，認應歸列稅則第四四一二節相關項下。
又依駐比利時代表處八十六年七月十日比利（八六）字第三二九號簡函所附世界關務
組織會議報告資料已敘明樣品規格，寬大約三十公分，長約一八○公分，由合板（八
至十二公厘厚）表面貼木薄片組成，每端製舌榫，兩邊製溝槽，其規格、組織、成分
、製造流程均與本案來貨相符合。另查ＨＳ註解對四四一八節項下之「木製拼花地板
」已明示，係由置於一層或多層木材之支撐物上之拼花木條所構成者，並非如來貨係
以薄片貼於合板基材之上，兩者顯有不同，分列不同稅則號別中，自應依「國際商品
統一分類制度解釋準則」準則一：「類、章及分章之標題，僅為便於查考而設；其分
類之核定，應依照各節所列之名稱及有關類或章註為之」規定辦理，而來貨確應歸列
稅則第四四一二節之理由已如前述，並無可歸列於二個以上稅號之情事，自無該準則
三（甲）特殊性較一般性優先使用分類之適用，再審理由所稱，皆不足採。三、經查
再審原告所舉關評台第八八○一三九號評定書所評定之五份進口報單（ＢＥ＼八八＼
Ｘ六二七＼○○一一、ＢＥ＼Ｘ六三○＼○○○一、ＢＥ＼八八＼Ｖ四四三＼○二五
三、ＢＥ＼八八＼Ｘ六三○＼○○○五、ＢＥ＼八八＼Ｘ六二七＼○○○九）及台財
訴第000000000號訴願決定書（再審原告誤繕為關評台）之二份進口報單（
ＢＣ＼八七＼ＴＧ一八＼○○○一、ＢＣ＼八八＼Ｋ三八七＼○○○一）、台財訴第
000000000號訴願決定書（再審原告誤繕為關評台）之一份進口報單（ＢＣ
＼八八＼Ｋ二三二＼○○一一）之進口日期，均係於財政部八十七年十月二十三日台
財關第八七○七八○六九九號函檢送「國際商品統一分類制度註解」一九九六年版第
五次增修訂內容譯文抽換本以後報運進口之案件，準此，上開關評台評定書及訴願決
定書，引用ＨＳ註解一九九六年版第五次增修訂內容應無不合。事實上，系案同類貨
物歸列稅則，在上開註解增修內容之前及之後皆歸列第四四一二節，亦即該ＨＳ修訂
並不影響系案稅則歸列。從而，系案貨物歸列稅則引據何年之ＨＳ內容，並無法律不
溯既往問題及新舊法適用疑義，再審理由顯有誤解。四、查進口稅則第四十四章章註
四所稱：「．．．其所加工之形狀如彎曲狀、波紋狀、孔洞狀或切割或裂成其他形狀
（正方形或長方形者除外）」，係指第四四一○、四四一一、四四一二節產品，縱切
割或裂成正方形或長方形以外之形狀，如梯形、菱形、三角形．．．者，亦涵蓋在內
，並非排除正方形或長方形。再審理由稱長方形已排除歸入稅則第四四一二節，顯有
誤解。五、又同類貨物之稅則見解變更，海關為顧及進口人之權益，業經關稅總局於
八十三年報奉財政部同意參據ＨＳ之詮釋，歸列於稅則第四四一二節加工合板項下適
當號列有如前述。且查同類貨品稅則號別之行政爭訟，自八十三年迄今已逾百餘案，
均獲行政法院終局判決再審原告之訴駁回確定，再審原告應無理由主張依行之多年進
口稅則分類原則，要求歸列稅則第四四一八節。綜上所述，再審原告訴訟理由，殊無
足採，請判決駁回再審原告之訴等語。
    理  由
按對民國八十七年十月二十八日修正公布之行政訴訟法施行前已確定之裁判提起再審
之訴，其再審事由，依新法（即修正之行政訴訟法）之規定，為行政訴訟法施行法第
三條所明定。次按行政訴訟當事人對本院之判決提起再審之訴，必須具有行政訴訟法
第二百七十三條第一項、第二項所列情形之一者，始得為之。上開法條第一項第一款
（即舊行政訴訟法第二十八條第一款）規定：「適用法規顯有錯誤者」，係指原判決
所適用之法規與該案應適用之現行法規相違背或與解釋、判例有所牴觸者而言，至於
法律上見解之歧異，再審原告對之縱有爭執，要難謂為適用法規顯有錯誤，而據為再
審之理由。本件再審原告委託宏益報關有限公司於八十四六月十二日向基隆關稅局申
報自印尼進口INDONESIAN FLOOR一批，報單號碼：ＡＷ＼八四＼三二七八＼○○一七
號，報列行為時海關進口稅則第四四一八．三○．○○號，互惠稅率百分之二．五，
經該局改列行為時稅則第四四一二．一二．二○號，按互惠稅率百分之二十課徵關稅
。再審原告不服，向基隆關稅局聲明異議。經該局加具意見報請被告評定，將系爭來
貨改列行為時稅第四四一二．一一．二○號，仍按互惠稅率百分之二十課徵關稅。再
審原告不服，訴經財政部台財訴字第八五二一三二七○一號訴願決定將原處分撤銷，
由原處分機關另為處分。案經基隆關稅局重為核定，以系爭來貨經檢附貨樣送請台灣
省林業試驗所鑑定並明鑑定標準，經該所鑑定結果，來貨係以不超過六公厘之單板
覆貼於素面合板，並經側面開槽加工而成之二次以上加工板料，可供壁板、家具面板
或地板等不同用途，視使用者而定等語，是系爭來貨係二次以上加工合板已臻明確，
應歸列行為時稅則第四四一二．一一．二○號，按互惠稅率百分之二十課徵關稅。再
審原告以基隆關稅局係以類似類似貨樣鑑定云云，向該局聲明異議。經該局加具意見
報請再審被告評定，以系爭來貨經基隆關稅局以八十五年五月二十八日基五委試字第
七五四號函檢附貨樣送請台灣省林業試驗所鑑定，經該所以八十五年六月一日八五農
林試利字第三一一一號函復：「經鑑定結果係以不超過六公厘之單板覆貼於素面合板
，並經側面開槽加工而成之二次以上加工板料，可供壁板、家具面板或地板等不同用
途，視使用者而定。」是系爭來貨按其製造過程及加工情形，核屬貼面合板加工複合
地板，仍應歸列行為時稅則第四四一二．一一．二○號，按互惠稅率百分之二十課徵
關稅，發給關評台第八六○一五三號評定書。再審原告循序提出行政訴訟主張：依關
稅法第五條之一、第二十四條第一項、同一施行細則第五條之一規定，基隆關稅局再
處分函八十六年三月二十七日基普五業一字第二○六九號距財政部八十五年五月八日
決定書共距十個月又二十日，已逾六個月之處分期限：又系爭貨物為直接使用之「地
板」且為長方形，而稅則及H．S註解均無地板之專屬稅則，應依稅則解釋準則二 (甲
)、三 (甲)、及三 (丙) ，歸入四四一八節。且依財政部八十七年十月四日發佈對進
口稅則號別歸列不當處理原則補充說明第三有關延續性之說明，系爭貨物自八十三年
連續進口，均使用於地板用途，故歸入第四四一八號並無不當。而基隆關稅局認應依
稅則解釋準則一，將來貨歸列第四四一二節，惟稅則節以上之分類名稱僅為便於查考
而設，本身並非分類規則。且依稅則解釋準則，「稅則號別所列之具有特殊性者較僅
具一般性者為優先適用，如發生結構、用途殊同，二者都可歸列時，擇其稅則號別位
列最後者為准。」。稅則第四四一二號節產品，合板僅能使用於襯墊物，系爭貨物除
可襯墊用途外，亦可使用於壁板、家具面板或地板，故應歸入第四四一八號節。財政
部於八十七年十月二十三日始針對H．S第四四一二節修訂增列及修訂歸列解釋核定系
爭貨物分類依據，是於八十七年十月二十三日修訂H．S註解以前，無法源可將系爭貨
物歸列四四一二節云云。原判決以本案係財政部訴願決定原處分撤銷，飭由原處分機
關另為處理案件，非屬貨物進口初次處理案件，不受關稅法第五條之一於貨物放行後
六個月內補稅之期限限制。且系爭貨物分類見解變更，已依財政部七十五年四月十九
日台財關第七五○五三三八號函之規定，報奉財政部八十三年六月三十日台財關第八
三○二九五八五二號函核復，同意參據H．S註解之詮釋，歸列於稅則第四四一二號節
加工合板項下適當號列。又財政部八十七年九月十日台財關第000000000號
函為七十七年三月二十三日台財關第七七○○二七三○六號函之執行原則補充說明，
而七十七年三月二十三日台財關第七七○○二七三○六號函係指「海關對於進口貨品
之稅則歸列，如發現所歸列之類目號別不適當，擬變更其稅則號別課稅者，除已明文
修訂者外，應先報部核定。」本案進口日期為八十四年六月八日，在變更函令之後，
自有其適用。系爭貨物並無拼花地板之特殊性，自無稅則解釋準則三 (甲) 之適用；
且系爭貨物已明確歸列稅則第四四一二節而無稅則第四四一八節之釋用，即無所謂準
則三 (丙) 之適用。又另案類同貨品經印尼海關代表攜帶貨樣，於世界海關組織H．S
會議中提請討論並獲致結論，印尼海關亦無異議，並將遵照會議結論核列本案貨物於
稅則第四四一二節相關項下，有我國駐比利時代表處八十五年十一月二十九日比利（
85）字第五○五號簡函附訴願卷可稽，則系爭來貨應列行為時稅則第四四一二．一一
．二○號，已屬明確。遂認原處分所適用稅則號別無違，駁回再審原告在前程序之訴
。核原判決所適用之法規與本案應適用之現行法規並無違背，與解釋判利亦無牴觸。
茲再審原告仍執前詞，指本案應適用稅則第四四一八節云云，顯係一己法律見解之歧
異，揆諸首揭說明，要不得據為再審之理由，其據行提起再審之訴，難謂有理，應予
駁回。至所訴財政部八十三年台財關字第八三○二九五八五二號函未經公告云云，核
於本件原核之結論並無影響，並此說明。
據上論結，本件再審之訴為無理由，爰依行政訴訟法第二百七十八條第二項、第二百
八十一條、第九十八條第三項前段，判決如主文。
中    華    民    國      九十      年      八        月      三十      日
                    最 高 行 政 法 院  第 五 庭
                                審 判 長 法  官      廖  政  雄
                                         法  官      趙  永  康
                                         法  官      林  清  祥
                                         法  官      鍾  耀  光
                                         法  官      姜  仁  脩
右  正  本  證  明  與  原  本  無  異
                                         法院書記官  彭  秀  玲
中    華    民    國      九十      年      八        月      三十      日


司法院資訊處製作；財團法人民間司法改革基金會備份。
